臺灣臺中地方法院刑事判決　　　　　　　　　　　　九十一年度交易字第五八六號
　　公　訴　人　臺灣臺中地方法院檢察署檢察官
　　被　　　告　甲○○
右列被告因過失傷害案件，經檢察官提起公訴（九十年度偵字第二一四二三號），本
院判決如左：
    主  文
甲○○無罪。
    理  由
一、公訴意旨略以：被告甲○○於民國九十年四月十七日上午七時四十分許，駕駛車
    牌號碼五Ｊ─二九七九號自用小客車，沿臺中市南屯區楓樂巷往黎明路方向行駛
    （即由東往西方向），途經楓樂巷與永春東二路無號誌交岔路口時，本應注意車
    前狀況及兩車併行之間隔，隨時採取必要之安全措施，並應減速慢行，作隨時停
    車之準備，而依當時天候及道路狀況，均無不能注意之情事，竟疏於注意，適林
    鴻偉駕駛車牌號碼ＹＩＤ─五六二號重型機車，沿臺中市南屯區○○○○路由烏
    日往臺中市區方向行駛（即由南往北方向），至前揭楓樂巷與永春東二路口，為
    甲○○所駕駛之前揭汽車左後方撞及機車之右前車輪處，致林鴻偉人車倒地，受
    有右側股骨骨折、鼻骨骨折、頭部外傷、壓力性潰瘍、牙齒斷裂等傷害。因認甲
    ○○涉有刑法第二百八十四條第一項前段之過失傷害罪嫌云云。
二、按犯罪事實應依證據認定之，無證據不得推定其犯罪事實；又不能證明被告犯罪
    者，應諭知無罪之判決，刑事訴訟法第一百五十四條、第三百零一條第一項分別
    定有明文。次按告訴人之告訴，係以使被告受刑事訴追為目的，是其陳述是否與
    事實相符，仍應調查其他證據以資審認，始得為被告不利之認定；又事實之認定
    ，應憑證據，如未能發現相當證據，或證據不足以證明，自不能以推測或擬制之
    方法，以為裁判基礎，最高法院五十二年臺上字第一三○○號判例、四十年臺上
    字第八六號著有判例可稽。
三、本件公訴人認被告涉有過失傷害罪嫌，無非以告訴人林鴻偉之指訴、臺中市○○
    ○道路交通事故調查報告表一紙、私立中山醫學院附設孫中山紀念醫院診斷證明
    書一紙、現場照片三張及臺灣省臺中市區車輛行車事故鑑定委員會鑑定意見書、
    臺灣省行車事故覆議鑑定委員會函在卷足資佐證為其論據。
四、訊據被告固坦承於前揭時地駕駛上開自用小客車與告訴人騎乘右揭機車發生碰撞
    事故，致告訴人受有傷害等情不諱，惟堅詞否認有何過失之犯行，辯稱：伊駕駛
    上開汽車穿越前揭肇事路口前，已先將車剎停，觀看兩側均無來車後，始行通過
    ，當時伊車速僅七、八公里，卻突遭告訴人騎乘機車自左側以時速約七、八十公
    里之速度橫向垂直撞及伊車之左後輪上方，故本件係告訴人自己不慎撞及被告之
    車，其受傷係因自己之過失行為所致，與被告之駕駛行為並無相當因果關係等語
    （見偵查卷第十頁背面、本院九十一年十二月六日審判筆錄）。經查：
  (一)由肇事車輛受損之情形觀之，被告之自用小客車左後輪上方凹損，告訴人之機車
    則是車頭毀損（見偵查卷第十七頁照片三張），已可疑為本件係告訴人騎乘機車
    不慎撞及被告之自用小客車左後輪上方；參以告訴人於警訊筆錄及其於偵查中提
    出之行車覆議鑑定書上均曾自承其係不慎（剎車不及）撞及被告車之左後輪上方
    等語（見偵查卷第十二頁背面、第四十七頁），足認告訴人指稱本件係被告車之
    左後方撞及伊機車前輪處云云，不足採信。
  (二)次按，雖告訴人一再指稱：當時被告係行駛永春東二路由北往南方向（與伊對向
    而行），至前揭肇事路口欲左轉楓樂巷，見告訴人騎機車至肇事地點，被告卻突
    然將方向盤右轉，致被告車之左後方撞及伊機車云云，惟查：此為被告所否認，
    參以被告自警訊、偵查以迄本院審理時，均一致供陳其係自楓樂巷家中出發沿楓
    樂巷往黎明路之方向（即由東往西）行駛，至前揭楓樂巷與永春東二路交岔路口
    與告訴人之機車（由南往北方向）呈垂直方向碰撞；再衡以告訴人所陳之上述肇
    事經過亦與事理相悖，蓋果如告訴人所述，則被告既欲左轉楓樂巷，又豈有見告
    訴人騎機車至肇事地點，卻突然將方向盤右轉之理，且依告訴人所稱係於碰撞前
    五公尺，始看到被告車輛，則依被告自稱時速六十公里之情以觀，每秒鐘車行距
    離十六．六七公尺，而一般人之反應時間為四分之三，告訴人根本無法看到被告
    左轉後復為右轉之動作，更遑論其看到被告之行向，且臺灣省臺中市區車輛行車
    事故鑑定委員會研議亦認為告訴人所稱被告路口內迴轉之動態不可能發生而不予
    採信（見偵查卷第四十一頁背面），此外，復無證據足資證明本件有告訴人所指
    之上述肇事經過情形，是告訴人前開所指，應不足採信。從而本件被告所陳之車
    輛行向應較為可採，則被告既係沿楓樂巷往黎明路之方向由東往西行駛，卻突遭
    告訴人騎乘機車沿永春東二路由南往北方向撞及被告車之左後輪上方，顯然在前
    揭無號誌之交岔路口，告訴人之左方車並未暫停讓被告之右方車先行（道路交通
    安全規則第一○二條第一項第二款規定參照），其違規行為實非被告所得防範；
    再者，被告更無注意車後他人行車狀況之義務。是被告正常之行駛行為，實難認
    有何過失可言。
  (三)至臺灣省臺中市區車輛行車事故鑑定委員會鑑定結果，雖認告訴人林鴻偉無照駕
    駛重型機車行經無號誌交岔路口超速行駛、未讓右方車先行，為肇事主因；被告
    駕駛自用小客車行經無號誌交岔路口疏未減速慢行，為肇事次因（見偵查卷第四
    十二頁），臺灣省車輛行車事故覆議鑑定委員會覆議結果亦同上開原鑑定意見（
    見偵查卷第五十三頁）。惟查：車輛行經無號誌之交岔路口，應減速慢行，作隨
    時停車之準備，道路交通安全規則第九十三條第一項第三款固定有明文，然訊據
    被告則堅稱：其行經上揭肇事路口時，已減速慢行，時速僅約七、八公里（見偵
    查卷第十頁背面、第四十五頁），此依被告汽車左後方經撞擊後凹陷處甚集中，
    並未擴及後車燈處，與一般車速甚快致遭撞擊瞬間，車移動面大，而撞損面大之
    情形有異，被告車速應屬不快，此外復查無證據足認被告有超速行駛或未減速慢
    行之情事，尚不得以車禍業已發生，即推認被告必有未減速慢行作隨時停車準備
    之情形，臺灣省臺中市區車輛行車事故鑑定委員會及臺灣省車輛行車事故覆議鑑
    定委員會均未斟酌及此，遽認被告未減速慢行，亦有肇事因素，自有未洽，爰不
    予參考引用，併此敘明。綜上所述，本件告訴人之指訴既有瑕疵，且公訴人所舉
    證據復不足以使本院對被告之行為形成有罪之確信，揆諸前揭說明，被告犯罪既
    屬不能證明，自應為被告無罪之諭知。
據上論斷，應依刑事訴訟法第三百零一條第一項，判決如主文。
中      華      民      國      九十一      年    十二    月    二十    日
                                臺灣臺中地方法院交通法庭
                                    法  官   王  靜  秋
右正本證明與原本無異。
如不服本判決，應於判決送達後十日內向本院提出上訴狀，上訴於臺灣高等法院臺
中分院 (須附繕本)。
                                        書記官
中      華      民      國      九十一      年    十二    月    二十    日
